臺灣臺北地方法院民事判決　　　　　　　　　　　　九十二年度訴字第五三三六號
　　原　　　告　丁○○
　　　　　　　　戊○○
　　　　　　　　丙○○
　　　　　　　　乙○張乙○）.
　　右四人共同
　　訴訟代理人　周佳弘律師
　　被　　　告　甲○○
右當事人間侵權行為損害賠償事件，本院於民國九十三年一月八日辯論終結，判決如
左：
    主  文
壹、被告應分別給付原告丁○○新台幣貳拾柒萬零陸佰陸拾元、原告戊○○新台幣貳
    拾伍萬元、原告丙○○新台幣伍萬元、原告乙○新台幣伍萬元；及均自民國九十
    二年八月八日起至清償日止，按年息百分之五計算之利息。
貳、原告其餘之訴駁回。
、訴訟費用由被告負擔三分之一，餘由原告負擔。
肆、本判決第一項於原告丁○○、戊○○、丙○○、乙○分別以新臺幣玖萬元、新臺
    幣捌萬元、新臺幣壹萬元、新臺幣壹萬元為被告供擔保後，得假執行。但被告分
    別以新台幣貳拾柒萬零陸佰陸拾元、新台幣貳拾伍萬元、新台幣伍萬元、新台幣
    伍萬元為原告供擔保，得免為假執行。
伍、原告其餘假執行之聲請駁回。
    事  實
壹、原告方面：
（壹）聲明：（見審理卷第三五至三六頁）
  一、被告應給付原告丁○○新台幣（以下同）玖拾捌萬零玖佰玖拾元，及自起訴狀
      繕本送達次日起（即民國九十二年八月八日）至清償日止，按年息百分之五計
      算之利息。
  二、被告應給付原告戊○○、丙○○、乙○各陸拾伍萬元，及自起訴狀繕本送達次
      日起（即民國九十二年八月八日）至清償日止，按年息百分之五計算之利息。
  三、訴訟費用由被告負擔。
  四、願供擔保請准宣告假執行。
  訴訟標的：侵權行為損害賠償請求權（見附帶民事起訴狀）
（貳）陳述：（一、二見附帶民事起訴狀，三見審理卷第三五頁）
  一、被告前於民國（下同）九十二年一月二十六日十四時四十分許，駕ＤＰ─九九
      五八號自用小客車（下稱：柯車，車主張燕鈴），沿艋舺大道由東向西行駛於
      第一車道，行經西園路口南北向行人穿越道時，柯車右前葉子板碰撞劉邱改女
      士，致劉女彈起劇烈撞擊擋風玻璃，經送醫不治死亡，被告亦因過失致死罪嫌
      由檢察官提起公訴。
  二、原告戊○○為劉邱改之配偶，丁○○、丙○○、乙○為其子女，依民法一百八
      十四條第一項前段、第一百九十二條第一項、第一百九十四條請求下列費用：
      （九十二年十二月五日當庭撤回醫療費用）
      (1)殯喪費：丁○○支付三十三萬零九百九十元。
      (2)慰撫金：原告分別受有喪妻、喪母之痛，且被告將責任完全推給原告，令人
        不平，被告應支付原告每人一百萬元。
  三、刑案現已確定，原告已領得強制責任險保險金一百四十萬元，原告各分得三十
      五萬元，尚得請求訴之聲明所述金額，並引用刑案資料（第三三頁）。
（）證據：殯葬費單據一份、台灣高等法院九十二年度交上易字第四六四號刑事判
      決書。
貳、被告方面：
（壹）聲明：（審理卷第八頁）
  一、駁回原告之訴。
  二、訴訟費用由原告負擔。
  三、如受不利判決，請准供擔保免假執行。
（貳）陳述：（見審理卷第八至十頁、十六頁）
  一、原告應證明其與死者身分關係。
  二、不爭執殯葬費數額（見審理卷第三三頁），但原告主張一百萬元慰撫金卻未提
      出相關說明。
  三、被害人違規穿越馬路，亦有過失，應減免被告賠償責任。
  四、原告已領到強制責任險一百四十萬元。
（）證據：（無）
、本院依職權調取九十二年度交上易字第四六四號甲○○過失致死刑事案卷。
    理  由
一、雙方同意、不爭執事項：
    (1)九十二年一月二十六日十四時四十分許，被告駕駛柯車，沿台北市○○○道由
      東向西行駛於第一車道，行經西園路口南北向行人穿越道時，柯車右前葉子板
      碰撞劉邱改女士，劉女經送醫不治死亡。刑事案件現已判決確定。
    (2)原告領得保險金一百四十萬元，平均分配於四人，各得三十五萬元。
    (3)丁○○支付殯葬費三十三萬零九百九十元。
    (4)被告不爭執駕車時未注意道路交通安全規則第九十四條第三項、第一百零三條
      之規定─汽車行駛時，駕駛人應注意車前狀況，並隨時採取必要之安全措施；
      汽車行近行人穿越道前，應減速慢行，遇有行人穿越時，無論有無交通警察指
      揮或號誌指示，均應暫停讓行人先行通過。
二、爭執要旨：
　　(1)本件車禍責任歸屬：
      原告主張事故責任均在被告，被告認為死者亦違規穿越馬路（其於刑案曾抗辯
      死者自柯車右後方竄出，於本案未做此一辯解）。
    (2)慰撫金數額：
      原告主張每人一百萬元，被告認為原告未提出相關說明。
三、車禍責任方面：
    原告主張事故責任均在被告，被告認為死者亦違規穿越馬路。經調查：
    (1)目擊者沈翠玲就事故經過證稱：
      「我沿艋舺大道二七五號北向南過來，走至巷口與艋舺大道交接處，忽然看見
        一婦女闖紅燈沿艋舺大道北向南跑步過馬路中。至於有無在行人穿越道上，
        我並不確定，只看見忽然由艋舺大道過來一部ＤＰ─九九五八號自小客車右
        前保險桿（註：事後查證係右前葉子板）追撞行人左側身體而肇事。」「（
        我）不認識ＤＰ─九九五八號駕駛人」（見相驗卷第一二頁）
      「我在巷子口看到老太太以小跑步闖紅燈過馬路，被告開在內線道。」「被害
        人還沒有到中線，剛好被告的車開到那邊即被撞上。」「（當時車速？）我
        不清楚，當時老太太還說不要送醫院，他被撞到時到擋風玻璃上再摔下來」
        「（被害人有無在斑馬線上？）我不確定，被害人是在已經紅燈時才過馬路
        」（見偵查卷第五四頁背面至五五頁正面）
      依據沈君所言，劉邱改當時未依號誌穿越馬路。沈君與原告、被告素不相識、
      並無任何宿怨仇隙，衡情證人應無羅織誣陷、偏袒一方之可能，其證詞應屬可
      信。
    (2)再者，劉邱改於車禍後即送醫救治，家屬丁○○要求日後補問，亦有台北市政
      府警察局交通事故談話紀錄表一份可佐（見相驗卷第十一頁）；旋經到場員警
      依被告與證人沈君證詞而製作道路交通事故調查報告表、談話紀錄表。被告當
      場說明：「．．．行駛過行人穿越道後，一行人忽然闖紅燈，未走行人穿越道
      小跑步沿艋舺大道北向南穿越道路中，致我煞車不及。」（見相驗卷第十頁、
      第五頁）；「她在我右前方約二公尺處，踩剎車已來不及」「她已穿越馬路，
      並未在斑馬線上」（見相驗卷第二四頁背面）。核與沈君證詞大致相符；沈君
      雖不確定死者當時是否未由行人穿越道通行，但本院參酌道路交通事故調查報
      告表、現場照片（見相驗卷第十三、十七至二十頁），應認撞擊點在上述路口
      行人穿越道附近約二公尺處。
    依據右述資料，可知劉邱改當時未依規定由行人穿越道穿越馬路，反而由附近二
    公尺穿越馬路，且當時號誌為紅燈。劉君顯已違反道路交通安全規則第一百三十
    四條第一款「設有行人穿越道、人行天橋或人行地下道者，必須經由行人穿越道
    、人行天橋或人行地下道穿越，不得在其一百公尺範圍內穿越道路。」、第四款
    「行人穿越道設有行人穿越專用號誌者，應依號誌之指示迅速穿越。」；是以，
    劉邱改對於本件事故之發生亦有過失，應依民法第二百十七條第一項減輕被告責
    任三分之一。
四、慰撫金數額：
    原告於刑案即已陳明丁○○係死者子女；原告分係死者配偶、子女一事，被告於
    最後言詞辯論已不再爭執，應認為真正。原告主張每人非財產損害賠償一百萬元
    ，被告認為太高。本院審酌雙方身分、死者年屆八十、家庭狀況、原告戊○○老
    年喪偶所受打擊、丁○○、丙○○、乙○喪母之痛、被告事後處理態度不甚理想
    等各項因素；認為戊○○慰撫金以九十萬元為適當，其他三人均為六十萬元。
五、由於劉邱改對於本件死亡車禍亦應負擔三分之一責任。是以原告所得請求金額如
    下：
    (1)丁○○：殯葬費二十二萬零六百六十元、慰撫金四十萬元。合計為六十二萬零
      六百六十元，扣除三十五萬元保險金，尚有二十七萬零六百六十元。
    (2)戊○○：六十萬元。扣除三十五萬元保險金，尚有二十五萬元。
    (3)丙○○、乙○：各四十萬元。扣除三十五萬元保險金，各有五萬元。
六、原告依據損害賠償請求權提起本訴，請求被告分別給付原告主文第一項所示本金
    ，及均自起訴狀繕本送達次日（即民國九十二年八月八日）起至清償日止，按年
    息百分之五計算之利息，合於法律規定，應予准許。超過部分為無理由，應予駁
    回。
七、兩造陳明願供擔保以代釋明，聲請宣告假執行或免為假執行，經核原告勝訴部分
    ，合於法律規定，爰分別酌定相當之擔保金額宣告之；原告其餘假執行之聲請，
    因訴之駁回而失所依據，不予准許。
八、綜上所論，原告之訴為一部有理由，一部無理由，依民事訴訟法第七十九條、第
    八十五條第一項、第三百九十條第二項、第三百九十二條第二項，判決如主文。
    （一、二審訴訟費用係指法院所收取費用與送達費用，不含律師費等費用。）
中　　　華　　　民　　　國　　九十三　　年　　　一　　　月　　二十九　　日
                                    民事第二庭法官    吳燁山
右為正本係照原本作成。
如對本判決不服，應於送達後廿日內，向本院提出上訴狀（應按對方人數提出影本，
免附郵票）。並按民事訴訟法第七十七條之十六、之十三、台灣高等法院九十二年八
月六日（九二）院田文公字第０三０二八號函（逾十萬元之部分，均提高十分之一之
裁判費）繳納上訴費；計算公式可自司法院網站之「民事事件新制徵收費用標準」閱
覽、下載。
附民事訴訟法第三百九十二條：
  法院得宣告非經原告預供擔保，不得為假執行。
  法院得依聲請或依職權，宣告被告預供擔保，或將請求標的物提存而免為假執行。
  依前項規定預供擔保或提存而免為假執行，應於執行標的物拍定、變賣或物之交付
  前為之。
中　　　華　　　民　　　國　　九十三　　年　　　一　　　月　　二十九　　日
                                            書記官    柯月英
